【裁判字號】    99,上,448
【裁判日期】    990629
【裁判案由】    損害賠償
【裁判全文】
臺灣高等法院民事判決                   99年度上字第448號
上  訴  人  丙○○
被  上訴人  乙○○
            甲○○
            丁○○
上列當事人間請求損害賠償事件，上訴人對於中華民國99年2 月
26日臺灣臺北地方法院98年度訴字第1461號第一審判決提起上訴
，經本院於99年6月8日言詞辯論終結，判決如下：
    主  文
上訴駁回。
第二審訴訟費用由上訴人負擔。
    事  實  及  理  由
一、本件上訴人聲明求為判決：
    （一）原判決廢棄。
    （二）被上訴人應給付上訴人新台幣（下同）10萬元及自民
          國（下同）97年10月8日起至清償日止，按年息5% 計
          算之利息。
    （三）被上訴人應公開聲明道歉於台視、中視、華視、民視
          及TVBS等電視媒體，以及聯合報、中國時報、蘋果日
          報及自由時報等報紙第一版刊登承認錯誤向上訴人的
          道歉啟事各一日。
    被上訴人均聲明求為判決：上訴駁回。
二、上訴人起訴主張：伊為臺北縣坪林鄉○○○段九芎林小段82
    之2號土地（下稱系爭土地）之共有人，所有權應有部分為6
    分之1。系爭土地之他共有人陳建華於95年10月24日向臺北
    縣新店地政事務所（下稱新店地政所）提出土地鑑界複丈申
    請，由被上訴人乙○○受理執行。詎被上訴人乙○○故意不
    確實鑑界，致伊所有系爭土地憑空消失，伊於收受複丈成果
    圖後要求重新鑑界。於96年4月13日、同年5月1日重新複丈
    ，結果原先憑空消失之土地雖恢復，但鑑界落差達10公尺多
    ，新店地政所竟稱此結果係因伊未埋設標準規格標樁所生，
    並刻意偽造關係人到場未簽名之假合法程序。伊乃再次申請
    新店地政所協助更換標準樁，卻遭新店地政所以伊非原申請
    人為由拒絕。伊遂由鄰地所有人申請鑑界，由被上訴人甲○
    ○承辦，然被上訴人甲○○竟僅選擇性標示數個樁位，並稱
    檢測結果與被上訴人乙○○先前96年5月1日所測相同。嗣後
    陳建華於96年7月6日申請再鑑界，臺北縣政府地政局（下稱
    台北縣政府）指派被上訴人丁○○代表協調審核，於96 年9
    月27日由新店地政所召開圖簿不符說明會，惟並未通知伊到
    場，再於96年11月8日函覆伊已辦理面積更正完竣。本件鑑
    界土地由新店地政所先後派被上訴人乙○○、甲○○檢測，
    再函轉台北縣政府，台北縣政府指派被上訴人丁○○檢測，
    並於97年10月8日邀集陳建華與鄰地關係人於現場辦理更正
    樁位，並當場認章結案。被上訴人均為依據法令從事土地測
    量業務之公務員，惟渠等均不依據存管機關之唯一地籍圖或
    圖解數化之地籍圖鑑界而褻瀆權責執行鑑界，事後更故意登
    載不實、偽造檢測事實及結果，致伊所共有之系爭土地因鑑
    界不實而短少，受有：(一)土地所有權之侵害135萬元（其計
    算式為： 應有部分6分之1約90坪×1萬5,000元＝135萬元 ）
    ；(二)延宕3年之無益花費損害約30萬元；(三)延宕3年無法農作
    生產之損害36萬元；(四)精神慰撫金及懲罰性損害賠償99萬元
    ，共計300萬元之損害，惟伊僅先請求其中10萬元等情，爰
    依民法第186條之規定，求為命：（一）被上訴人應給付上
    訴人10萬元，及自97年10月8日片面強行結案日起至清償日
    止，按年息5%計算之利息；（二）被上訴人應公開聲明道歉
    於臺視、中視、華視、民視及TVBS等電視媒體，以及聯合報
    、中國時報、蘋果日報及自由時報等報紙，第一版刊登承認
    錯誤向上訴人道歉啟事各一日之判決。
    被上訴人則均以：臺灣地區各地政事務所目前所使用之地籍
    圖若係未辦理地籍圖重測之地區，均係依據日據時期地籍原
    圖套繪而成之副圖辦理土地複丈，該圖使用迄今已近百年，
    或有折損、破舊，比例尺過小等不敷實際使用之情形，且不
    論圖紙伸縮及測量儀器、方法改變，均會產生誤差，系爭土
    地係未辦理地籍圖重測之地區，現況之天然界址經過多年變
    化，已無法回復日據時期之界址，致無法確知日據時期之界
    址在何處。伊等係依據日據時期之地籍原圖調製複丈圖，據
    以辦理系爭土地複丈。上訴人所述均非事實，並已經台灣台
    北地方法院檢察署（下稱台北地檢署）以98年度偵字第9162
    號為不起訴處分書確定在案。系爭土地係由陳建華申請鑑界
    及再鑑界，96年12月19日複丈日期係會同陳建華及鄰地關係
    人暸解界址，並當場告知陳建華及鄰地關係人，系爭土地需
    擴大測量範圍，97年1月16日有通知陳建華及鄰地關係人到
    現場說明檢測結果，因陳建華又提出其他界址疑義，故台北
    縣政府先函請新店地政所先釐清疑義，新店地政所於97年3
    月26日會同陳建華到現場辦理，之後，再陳報台北縣政府續
    辦，台北縣政府乃於97年4月16日至現場檢測，發現新店地
    政所之複丈成果圖有誤差，而當場修正，並做點之記，並無
    所謂之「樁位點號16」之名稱，經向在場之陳建華說明並由
    其簽名認可，故96年12月19日所作之複丈於97年4月16日結
    案。結案後，陳建華又向新店地政所申請依據97年4月16日
    所修訂複丈成果辦理系爭土地其他點位鑑界（即82-2地號界
    址點），新店地政所乃再於97年5月20日及同年6月6日會同
    陳建華及鄰地關係人辦理鑑界，嗣陳建華仍對該鑑界複丈成
    果不服，又另申請再鑑界，經新店地政所陳報，台北縣政府
    派被上訴人丁○○赴現場測量，發現新店地政所所作之鑑界
    成果有誤差，乃於97年10月8日邀請陳建華及鄰地關係人到
    場更正97年6月6日複丈樁位（更正圖如原證15，即原審卷一
    第86、87頁），總共有45個界點，其中第16號界點係原先於
    97年4月16日所確定之界點，只是直至97年10月8日始產生編
    號為16，其他界點編號係以16號界點去編列，並無上訴人所
    指述任意更改一點之情事。況依地籍測量實施規則第221條
    及民法第186條第2項之規定，系爭土地已申請土地鑑界、再
    鑑界，上訴人對再鑑界結果如仍有異議，應向司法機關訴請
    處理，則上訴人本得依法律上之救濟方法除去其所謂損害而
    因其故意或過失不為，伊等亦不應負賠償責任等語，資為抗
    辯。
三、經查上訴人與陳建華均為系爭土地之共有人，上訴人之所有
    權應有部分為6分之1。被上訴人乙○○、甲○○分別為新店
    地政所前、後任測量員，被上訴人丁○○為臺北縣政府地政
    局技士，3人均負責地籍測量業務，係依據法令從事土地測
    量職務之公務人員之事實，為兩造所不爭執，並有系爭土地
    登記謄本足稽（見原審卷二第22頁），固堪信為真實。
四、次查，系爭土地之他共有人即申請人陳建華於95年10月24日
    向新店地政所申請土地鑑界複丈（申請文號為95年10月24日
    收件店測土字第188100號土地複丈申請書），由被上訴人乙
    ○○受理，於95年11月7日進行第一次測量，嗣又多次至現
    場複丈，直至96年1月11日辦竣。系爭土地原登記面積為1,4
    90平方公尺，實測結果值為1,619平方公尺，並經被上訴人
    乙○○於96年1月12日填具土地界址鑑定作業紀錄表。嗣因
    陳建華及上訴人提出質疑，要求再檢測，被上訴人乙○○乃
    另訂於96年3月21日邀集上訴人及陳建華至現場協助指示界
    址，擴大檢測後，以96年4月9日北縣店地測字第0960004571
    號函通知陳建華原成果錯誤，另訂於96年4月13日至現場更
    正成果，並於96年5月1日辦竣，惟陳建華仍認界址有誤差。
    至相鄰之81、82、82-1地號土所有權人鐘秀、郭良亦於96年
    5 月間申請土地鑑界（申請文號為店測土字第67300、68100
    號），由被上訴人甲○○承辦，於96年5月24日、同年6月11
    日就相鄰之81、82、82-1地號土地為複丈。嗣陳建華於96年
    7 月6日就前開店測土字第18810號土地複丈案申請再鑑界（
    申請文號為96年7月6日店測土字第97000號），被上訴人乙
    ○○依據地籍測量實施規則第221條第1項第2款規定報請臺
    北縣政府派員辦理再鑑界，由被上訴人丁○○受理，被上訴
    人丁○○受理後，發現系爭土地原登記面積為1,490平方公
    尺，經數化面積計算結果為1,619平方公尺，超出地籍測量
    實施規則第243條及辦理圖解法土地界址鑑定作業注意事項
    第22條規定之容許公差範圍，應就原測量及計算作必要之檢
    核，乃發函新店地政所先就系爭土地面積超過公差問題檢核
    ，補正資料後再報台北縣政府續辦，被上訴人乙○○乃於96
    年9月27日召開說明會，於96年11月2日將系爭土地面積原登
    記面積1,490平方公尺，辦理更正為1,600平方公尺完畢後，
    於96年11月8日發函通知陳建華、上訴人及陳柏宇，表明系
    爭土地及82-5地號土地係因分割時面積計算錯誤，致造成圖
    簿不符，已依規定辦理面積更正，系爭土地原面積為1,490
    平方公尺，更正為1,600平方公尺，82-5地號土地原面積為
    713平方公尺，更正為603平方公尺，並通知換發所有權狀事
    宜，之後，被上訴人乙○○再函請台北縣政府續辦再鑑界之
    事實，有新店地政所製發之95年11月17日土地複丈成果圖（
    見原審卷一第10頁）、新店地政所土地界址鑑定作業紀錄表
    （見原審卷二第51頁）、新店地政所土地複丈圖及面積計算
    表（複丈日期為96年5月1日─見原審卷二第63、65頁）、新
    店地政所土地複丈圖及面積計算表（複丈日期為96年1月11
    日
    ─見原審卷二第64頁）、新店地政所96年5月14日收費證明
    單（見原審卷二第72頁）、新店地政所96年5月24日土地複
    丈定期通知書（見原審卷二第79、80頁），新店地政所土地
    複丈圖及面積計算表（複丈日期為96年5月24日─見原審卷
    二第73頁）、陳建華再鑑界理由書（見原審卷二第62頁）、
    系爭土地鑑界大事記（見原審卷二第69頁），新店地政所96
    年8月6日北縣店地測字第0960010652號函（見原審卷一第73
    頁）、台北縣政府96年8月13日北府地測字第0960523759 號
    函（見原審卷一第76頁）、新店地政所96年11月6日北縣店
    地測字第0960015294號函（見原審卷一第77頁）、新店地政
    所96年11月8日北縣店地測字第0960015296號函（見原審卷
    二第75頁）、及台北縣政府97年12月31日北地測字第097098
    8979號函（見原審卷一第103頁）足稽。足證被上訴人乙○
    ○受理95年10月24日店測土字第188100號土地複丈案，陳建
    華及上訴人均有到場，因系爭土地無標準界樁，陳建華及上
    訴人對於界址位置多有疑義，就被上訴人乙○○於96年5月1
    日辦竣之複丈成果圖，陳建華當場主張測量錯誤，上訴人亦
    表示異議（見原審卷一第11頁），陳建華並於96年7月6日申
    請再鑑界，被上訴人乙○○乃依據地籍測量實施規則第221
    條第1項第2款規定，將該案報請臺北縣政府派員辦理再鑑界
    ，足見被上訴人乙○○所製作之系爭土地複丈成果圖上陳建
    華及上訴人之簽名為真正，自難認被上訴人乙○○有偽造鄰
    地關係人未到場簽名之假合法程序。至系爭土地面積之變更
    全係因以前辦理分割時計算錯誤，系爭土地原面積為1,490
    平方公尺，更正為1,600平方公尺，並已由新店地政所依規
    定辦理面積更正，換發土地所有權狀，亦有上訴人所提之土
    地登記謄本及前開新店地政所96年11月8日北縣店地測字第
    0960015296號函可憑（見原審卷二第22頁、75頁），據此亦
    難認被上訴人乙○○更正面積係屬故意偽造文書。
五、台北縣政府受理陳建華96年7月6日店測土字第97700號再鑑
    界案後，派被上訴人丁○○於96年12月19日會同陳建華及鄰
    地關係人至現場檢測了解界址爭議（原訂於96年11月27日因
    雨改期），並當場告知陳建華及鄰地關係人，系爭土地需擴
    大測量範圍，之後，被上訴人丁○○於97年1月16日通知陳
    建華及鄰地關係人至現場說明檢測結果，有台北縣政府96年
    11月27日北地測字第0960787569號函、97年1月7日北府地測
    字第0970014020號函足稽（見原審卷一第79、80頁）。因陳
    建華對鄰地78-3地號界址有疑義，被上訴人丁○○乃再以台
    北縣政府97年1月17日北地測字第0970043882號函請新店地
    政所就該疑義詳查後再報請續辦（見原審卷一第81頁）。嗣
    因被上訴人乙○○職務調動，由被上訴人甲○○接辦，被上
    訴人甲○○乃通知陳建華及鄰地關係人訂於97年3月26日（
    原訂於97年2月27日因雨改期）在現場會同檢測後，再函請
    台北縣政府依據地籍測量實施規則第221條規定派員續辦陳
    建華之再鑑界案，亦有新店地政所97年1月29日北縣店地測
    字第0970001184號函、97年3月3日北縣店地測字第09700031
    17號函、97年3月28日北縣店地測字第0970004629號函足稽
    （見原審卷二第89、90、93、94頁）。被上訴人丁○○全係
    因受理陳建華之前開96年7月6日店測土字第97700號再鑑界
    案，於97年1月16日現場檢測說明時，因陳建華對鄰地78-3
    地號土地界址有疑義，依其申請函請新店地政所就78 -3地
    號土地界址加以釐清；而被上訴人甲○○亦係依據台北縣政
    府之前開函示而辦理陳建華所申請78-3地號土地界址複丈案
    ，始以前開函文（見原審卷二第89、90頁）通知陳建華及鄰
    地78-3地號土地所有權人王進益、王進財、王建智、王賜農
    於97年3月26日（原訂於97年2月27日因雨改期）在現場會同
    檢測辦理，並於辦畢後，函請台北縣政府續辦再鑑界案（見
    原審卷二第93、94頁），並非無中生有擅自而為。嗣被上訴
    人丁○○通知陳建華及鄰地關係人，訂於97年4月16日上午
    ，在現場說明檢測結果，發現新店地政所於95年10月24日之
    鑑界結果有誤差，被上訴人丁○○當場修正，並作點之記，
    經陳建華在複丈圖上簽名並註明4/16日期，而鄰地關係人鐘
    秀到場未簽名，其餘關係人未到場，被上訴人丁○○依據地
    籍測量實施規則第215條第3項規定在複丈圖上加以註明，亦
    有台北縣政府97年4月1日北府地測字第0970215306號函（見
    原審卷二第96頁）及台北縣政府土地複丈圖及面積計算表（
    複丈日期為96年12月19日─見原審卷二第101頁及原審證物
    袋內）可稽，並經被上訴人丁○○在本院陳稱：「...在97
    年4 月16日只測一點，並做點之記，當時並沒有所謂之樁位
    點號16這個名稱，結案後，...，申請人向新店地政所申請
    依97年4月16日所訂的點辦理他所有土地（即系爭土地）其
    他點位的鑑界，...」等語（見本院卷第42頁），再經參酌
    被上訴人丁○○以台北縣政府97年4月16日北府地測字第
    0970259 198號函通知新店地政所、陳建華及鄰地關係人鐘
    秀、陳柏宇，表明新店地政所95年10月24日之鑑界結果有誤
    差，原複丈成果圖作廢，依規定已繳納複丈費應予退還，並
    檢送土地複丈圖一幅，請於文到後另行核發再鑑界複丈成果
    圖予申請人（見原審卷二第100、101頁）。被上訴人甲○○
    依據該函文指示，通知陳建華表明該所95年10月24日店測土
    字第188100號鑑界結果有誤，原複丈成果應作廢，已繳規費
    4,000元應予退還，並檢送再鑑界複丈成果圖及複丈退費申
    請書予陳建華，有新店地政所97年4月25日北縣店地測字第
    0970005976號函足稽（見原審卷二第115頁），陳建華亦已
    於97年4月28日申請退費，亦有新店地政所規費退還申請書
    足憑（見原審卷二第77頁），堪認被上訴人丁○○於97年4
    月16日確有會同陳建華及鄰地關係人至系爭土地檢測，並當
    場作點之記。是上訴人主張於97年4月16日並無檢測事實，
    係屬偽造公文云云，自不足取。
六、被上訴人乙○○就系爭土地於95年10月24日店測土字第1881
    00號土地複丈案所製作之複丈成果存有誤差，而被台北縣政
    府作廢，固屬事實。惟查臺灣地區之地籍原圖已於第二次世
    界大戰時炸毀，重測前各地政事務所所使用之地籍圖係日據
    時期依據地籍原圖套繪成之副圖，然該日據時期所測繪之地
    籍圖延續使用迄今，難免會因圖紙伸縮、破損而有誤謬，且
    因施設當時受技術、設備及複製等因素所限，精密度不佳在
    所難免，加以近幾十年來，社會政經快速發展、土地分割頻
    繁、天然地形變遷與人為界址變動之影響，當測量員使用現
    今較精密之電子測距經緯儀施測圖根點，再據以為該測區之
    控制點，施測系爭土地及附近各界址點，並將各界址點座標
    輸入電腦，用自動繪圖儀展繪於鑑測原圖上後，如造成測量
    先後土地面積有所變動，乃屬自然之情。況系爭土地係位於
    臺北縣坪林鄉○○區路段，為尚未辦理地籍圖重測之區域，
    自日據時期以降，臺灣地區又經歷多次地震、颱風等可能改
    變自然地貌之天然災害，直至95年10月24日始由陳建華第一
    次申請系爭土地鑑界複丈，被上訴人乙○○以日據時期所留
    存之地籍副圖為憑，持現代設備進行測量，所訂立之界樁雖
    有誤差，而導致所測量之結果與嗣經被上訴人丁○○修正之
    測量結果不同，似此情形，應非屬故意為之。雖上訴人主張
    被上訴人乙○○未依地籍圖測量，但上訴人所持有之系爭土
    地地籍圖謄本係向屏東縣潮州地政事務所申請，與台北縣政
    府所核發之系爭土地地籍圖謄本不符，然此全係因現今電腦
    化核發地籍圖謄本，台北縣地籍圖謄本為A3規格圖紙，而其
    他縣市則為A4規格圖紙，出圖時為配合頁面邊界縮放，以致
    比例尺不為100%，但電子地籍圖謄本為地籍圖數化而成，地
    籍圖謄本亦已載明：「實地界址以複丈鑑界結果為準」，業
    經台北縣政府於97年12月18日「局長與民有約」會議中加以
    說明，有前開會議紀錄可稽（見原審卷一第100頁），並有
    上訴人所提出之屏東縣潮州地政事務所地籍圖謄本及新店地
    政所地籍圖謄本可按（見原審卷一第6-9頁），已足認上訴
    人對於地籍圖所生之上開誤解全係因各縣市印製地籍圖謄本
    之圖紙規格不一，所衍生使用上之問題，顯難認係被上訴人
    乙○○故意或過失所造成。況系爭土地原登記面積為1,490
    平方公尺，辦理複丈後更正為1,600平方公尺，經被上訴人
    乙○○探究其原因係分割時面積計算錯誤，致造成圖簿不符
    ，被上訴人乙○○已依規定辦理面積更正，系爭土地原面積
    為1,490平方公尺，更正為1,600平方公尺，82-5地號土地原
    面積為713平方公尺，更正為603平方公尺，並發函通知系爭
    土地之共有人陳建華、上訴人及82-5地號土地所有權人陳柏
    宇換發所有權狀，已如上述，則被上訴人乙○○、甲○○之
    上開行為對於上訴人及陳建華並無何不利益，據此亦難認系
    爭土地之複丈成果所發生之誤差，係因被上訴人乙○○、甲
    ○○故意或過失行為所致。
七、至被上訴人甲○○於96年5月24日、同年6月11日製作相鄰之
    82、82-1地號（土地所有權人鐘秀）、81地號（土地所有權
    人郭良）之土地複丈成果，係由各該土地所有權人提出申請
    （見原審卷二第72頁），再參見上訴人所提出之土地複丈圖
    （見原審卷一第12、13頁），其上並經郭良、鐘秀簽名，亦
    見上開81、82、82-1地號土地所有權人於被上訴人甲○○複
    丈測量時有到現場，且事後亦未見彼等申請再鑑界，自難遽
    認被上訴人甲○○所製作之上開土地複丈成果係故意選擇性
    之標示樁位，上訴人所為此部分主張，亦不足取。
八、被上訴人甲○○於97年5月20日及同年6月6日會同陳建華及
    鄰地關係人林生金、郭良、鐘聰榮至系爭土地現場，依陳建
    華之要求，根據被上訴人丁○○於97年4月16日所修正之點
    之記，將其餘未釘樁之界址點位放樣，並已經到場之陳建華
    及鄰地關係人林生金、郭良、鐘聰榮在複丈圖上簽名，此亦
    有新店地政所97年5月2日北縣店地測字第0970006595號函、
    97年5月21日北縣店地測字第0970007719號函、97年6 月6日
    複丈日期之土地複丈圖可稽（見原審卷二第116、117 、114
    頁），足證被上訴人甲○○於辦理系爭土地之其他界址點位
    時，確有通知陳建華及鄰地關係人到場。嗣因陳建華認為被
    上訴人甲○○所放樣之其餘界址點位不符，再於97年7月1日
    申請再鑑界（申請文號為店測土字第106300號），有新店地
    政所土地複丈再鑑界案件檢測結果報告表足稽（見原審卷二
    第197頁），新店地政所承辦人高明詩乃再度以97年8月11日
    北縣店地測字第0970012184號函陳報台北縣政府派員檢測（
    見原審卷一第91頁），被上訴人丁○○受理後，發函通知陳
    建華及鄰地關係人（鐘聰榮、鐘秀、郭良、王進益、王進財
    、王賜農、王建智）訂於97年9月16日（原訂於97年9月2日
    因雨改期）至現場檢測，嗣再訂於97年10月8日至現場說明
    檢測結果，有台北縣政府97年8月18日北府地測字第0970602
    563號函、97年9月2日北府地測字第0970657271號函，97年9
    月25日北府地測字第0970724191號函足稽（見原審卷一第92
    、93、94頁），並於97年10月8日當日發現新店地政所之鑑
    界結果仍有誤差，而當場更正，有再鑑界複丈圖及台北縣政
    府97年10月15日北府地測字第0970766338號函可稽（見原審
    卷二第121-123、118頁）。然查被上訴人甲○○所為前開鑑
    界複丈之誤差，全係因系爭土地係原未辦理重測之區域，仍
    援用日據時期之地籍原圖套繪成之副圖而為，難免因圖紙伸
    縮、破損而有誤謬，且因當時設施受限於技術、設備及複製
    等因素，精密度不佳，以及天然地形之變遷與人為因素所致
    ，尚難遽認係由被上訴人甲○○故意所為。再經參酌前開再
    鑑界複丈成果圖（見原審卷二第121-123頁）曾經陳建華於
    97 年9月16日在其上簽名並表明第39點尚未確認，鄰地關係
    人鐘秀、王高女則僅蓋章而無表示意見，嗣再於97年10月8
    日由被上訴人丁○○當場修正後，經陳建華在其上簽名並加
    註錯誤已更正，而鄰地關係人郭良、王進益亦已在其上簽名
    等情節（見原審卷二第121-123頁），亦足認被上訴人丁○
    ○所為之前開再鑑界複丈成果圖（見原審卷二第121-123頁
    ）之界址點位置已為陳建華及鄰地關係人所認可接受，自難
    認係被上訴人丁○○、甲○○所虛偽造假。
九、至上訴人主張被上訴人再鑑界之複丈成果圖有誤差，致伊所
    共有之系爭土地面積減損云云。然依上所述，系爭土地因複
    丈結果，土地面積由1,490平方公尺，更正為1,600平方公尺
    ，有上訴人所提出之土地登記謄本可證（見原審卷二第22頁
    ），顯難認上訴人所共有之系爭土地面積因複丈而有減損。
    另上訴人對於系爭土地各界址點位置之疑義，復已據台北縣
    政府地政局於97年12月24日會同上訴人至現場檢測說明，其
    界址點位幾何相關位置、土地複丈成果圖點之記及距離檢核
    結果，與地籍圖相符，嗣再於98年1月12日派員至現場就上
    訴人之疑義加以檢測，並製作檢測成果圖以資說明，有台北
    縣政府地政局97年12月31日北地測字第0970988979號函（見
    原審卷一第103頁）、98年1月19日北地測字第0980042526號
    函及檢測成果圖足稽（見原審卷二第141-144頁）。又上訴
    人主張錯誤寬距部分，亦已據台北縣政府以98年7月16日北
    地測字第0980562027號函覆上訴人（見原審卷二第145-147
    頁），並說明點之記為界址點與附近定著物的距離，常以示
    意圖方式標示其距離，其目的在於界址點遺失時，易於尋找
    ，前述點之記於98年1月12日現場檢測無誤等情，上訴人仍
    泛言爭執各界址點位置，殊非可取。
十、被上訴人因此所涉及瀆職、偽造文書等刑責部分，經上訴人
    提出告訴後，亦已經台北地檢署檢察官偵查終結，認定被上
    訴人犯罪嫌疑不足，而以98年度偵字第9162號為不起訴處分
    ，並經台灣高等法院檢察署以98年度上聲議字第3369號處分
    駁回上訴人所為再議之聲請，上訴人不服，聲請交付審判，
    亦經原審法院刑事庭以98年度聲判字第157號裁定駁回確定
    ，有各該處分書及駁回裁定可證（見原審卷一第104-112頁
    ）。
十一、綜上所述，上訴人既不能證明被上訴人有何故意或過失違
      背職務行為，致其受損害，顯與民法第186條所規定之要
      件不符。則上訴人依據民法第186條之規定，請求被上訴
      人應給付10萬元及法定遲延利息，並應公開聲明道歉於台
      視、中視、華視、民視及TVBS等電視媒體，以及聯合報、
      中國時報、蘋果日報及自由時報等報紙第一版刊登承認錯
      誤向上訴人道歉啟事各一日，自屬不應准許。從而原審所
      為上訴人敗訴之判決，並無違誤，上訴論旨仍執前詞指摘
      原判決不當，求予廢棄改判，為無理由。
十二、至兩造其餘之攻擊或防禦方法及未經援用之證據，經斟酌
      後，認為均不足以影響本判決之結果，自無逐一詳予論駁
      之必要。併此敘明。
據上論結，本件上訴為無理由，依民事訴訟法第449條第1項、第
78條，判決如主文。
中    華    民    國    99    年    6     月    29    日
                  民事第六庭
                        審判長法  官 林鄉誠
                              法  官 梁玉芬
                              法  官 張  蘭
正本係照原本作成。
如不服本判決，應於收受送達後20日內向本院提出上訴書狀，其
未表明上訴理由者，應於提出上訴後20日內向本院補提理由書狀
（均須按他造當事人之人數附繕本）上訴時應提出委任律師或具
有律師資格之人之委任狀；委任有律師資格者，另應附具律師資
格證書及釋明委任人與受任人有民事訴訟法第466條之1第1項但
書或第2項（詳附註）所定關係之釋明文書影本，如委任律師提
起上訴者，應一併繳納上訴審裁判費。
中    華    民    國    99    年    6     月     30   日
                              書記官 黃麗玲
附註：
民事訴訟法第466條之1（第1項、第2項）：
對於第二審判決上訴，上訴人應委任律師為訴訟代理人。但上訴
人或其他法定代理人具有律師資格者，不在此限。
上訴人之配偶、三親等內之血親、二親等內之姻親，或上訴人為
法人、中央或地方機關時，其所屬專任人員具有律師資格並經法
院認為適當者，亦得為第三審訴訟代理人。

司法院資訊處製作；財團法人民間司法改革基金會備份。
